臺灣新竹地方法院刑事判決　　　　　　　　　　　　　　九十一年度易字第三四號
　　公　訴　人　臺灣新竹地方法院檢察署檢察官
　　被　　　告　甲○○
右列被告因詐欺案件，經檢察官提起公訴（八十九年度調偵字第五０號)，本院判決
如左：
    主  文
甲○○無罪。
    理  由
一、公訴意旨略以：被告甲○○為得以借得款項，竟輕信報載陌生男子祁長椿（業經
    台灣台北地方法院察署以曾經判決確定為不起訴處分）所言，以買車貸款方式後
    ，即得向該陌生男子祁長椿借得一定金錢，於民國八十八年一月二十八日，意圖
    為自己不法或第三人不法之所有，明知自己無擔保及清償能力，佯以其所有向永
    慶汽車企業股份有限公司（下稱永慶公司）訂購ＮＩＳＳＡＮ牌ＣＥＦＩＲＯ２
    ．０ＥＸＣＩＭＯ型一九九九年份自小客車乙輛，再以動產擔保交易法動產設定
    抵押方式，向丙○○○銀行股份有限公司（下稱花旗銀行）貸款新台幣（下同）
    七十七萬元，為動產擔保交易之債務人，約明應於八十八年二月二十八日起，按
    月給付二萬一千零四十一元，標的物不得任意遷移或為其他處分，竟在取得貸款
    後，任由該陌生男子將該標的物處分予他人，嗣花旗銀行承辦人員欲至新竹區監
    理所辦理動產抵押設定時，始知該車已過戶於第三人，數經追索購車價金均未蒙
    置理，致此始知受騙。因認被告涉有刑法第三百三十九條第一項之詐欺取財罪及
    違反動產擔保交易法第三十八條罪等語。
二、按不能證明被告犯罪或其行為不罰者，應諭知無罪之判決，刑事訴訟法第三百零
    一條第一項定有明文。又事實之認定，應憑證據，如未能發現相當證據，或證據
    不足以證明，自不能以推測或擬制方法，以為裁判基礎；且認定犯罪事實所憑之
    證據，無論直接證據或間接證據，其為訴訟上之證明，須於通常一般人均不致有
    所懷疑，而得確信其為真實之程度者，始得為有罪之認定，倘其證明尚未達到此
    一程度，而有合理之懷疑存在時，即應為無罪之認定。最高法院四十年台上字第
    八號判例及七十六年台上字第四九八六號判例可參。又按詐欺取財罪及違反動產
    擔保交易法第三十八條之構成要件，雖不限於意圖為自己不法所有，然茍不知他
    人已有詐欺之行為，則雖有收受被害人財物轉付於他人之事實，在法理上即屬不
    知構成犯罪要素之事實，不能認為有犯罪之故意。
三、本件訊之被告堅決否認有何詐欺及違反動產擔保交易法之犯行，辯稱伊因缺錢，
    透過報紙廣告，認識案外人祁長椿。祁長春告知若以其身份辦理汽車貸款，則車
    子交由祁長椿使用，其即可換取現金六十八萬元；然上開汽車交車後即為祁長椿
    一人取走使用，其如何過戶給第三人，其並不知情，且之後其亦未拿到六十八萬
    元，始知受騙等語。
四、經查：（一）被告於八十八年一月二十八日，向永慶公司訂購ＮＩＳＳＡＮ牌Ｃ
    ＥＦＩＲＯ２．０ＥＸＣＩＭＯ型一九九九年份自小客車乙輛，再以動產擔保交
    易之動產設定抵押方式，向丙○○○銀行股份有限公司（下稱花旗銀行）貸款新
    台幣（下同）七十七萬元，為動產擔保交易之債務人，約明應於八十八年二月二
    十八日起，按月給付二萬一千零四十一元之事實，雖為被告所不否認，且有汽車
    申貸書、授權書、汽車新領牌照登記書及本票在卷可稽。然上開汽車貸款事，自
    始即由祁長椿向永慶公司為之，且隨後之核保及對保，案外人祁長椿亦有參與並
    安排被告對保，至其後交車亦由祁長椿一人所為之事實，業經證人即承辦該汽車
    貸款之永慶公司業務員丁○○證稱：「有位客人事後我確認是祁長椿說要買車，
    第一次他拿身分證給我辦（事後我才知是別人的資料），但銀行信貸有瑕疵，被
    退件。第二次，他有拿了被告的身分證給我，要我用這辦辦看：：要核保時，我
    打電話給祁長椿、被告：：花旗銀行何小姐與被告、祁長椿在我車上簽名核保：
    ：簽車時我有打電話給祁長椿、被告，但被告在台北沒時間，由祁長椿來牽車。
    」等語（參本院九十一年三月五日之訊問筆錄），核與證人即辦理對保之花旗銀
    行行員乙○○證稱：「對保當天：：約在我家附近，當時他們即丁○○、被告及
    一、二名不知名人士坐同一部車子來：：我和丁○○及被告在車子外之車蓋上辦
    理核保，不知名人士一直坐在裡面」等情（參本院九十一年四月九日之審理筆錄
    ）相符，且證人丁○○與被告並無特殊親誼及嫌惡，是其證詞應可採信。從而，
    本案自始有關汽車之購買即為案外人祁長椿所安排，而被告亦係透過祁長椿始與
    永慶公司汽車銷售業務人員接洽，並進而由祁長椿一人取得上開汽車為使用，是
    被告是否自始即有以汽車貸款方式欺罔花旗銀行，並就上開車輛有為擅自違反動
    產擔保交易法之過戶行為，即有可疑。（二）再案外人祁長椿於八十七、八十八
    年間，即以報紙刊登廣告，以可代辦汽車貸款及信貸服務等事宜之相同手法，使
    閱報前來洽詢辦理信貸及借款之不知情人士分別陷於錯誤，而將渠等以融資貸款
    方式所購買之汽車交付之，更利用辦理動產抵押登記之空檔，迅速以盜用印章偽
    造過戶申請方式，再將汽車過戶登記賣予或典當予不知情之第三人之犯行，業經
    台灣高等法院於八十九年三月二十一日以八十八年上易字第四三０九號判處有期
    徒刑一年十月確定等情，業經本院調閱台灣地方法院八十八年度易緝字第一三三
    號卷（含上開台灣高等法院卷）核閱無訛。是被告辯稱係透過報紙廣告，認識案
    外人祁長椿，並由其辦理汽車貸款，並取走車子使用，其後如何過戶給第三人，
    伊並不知情等語，應可採信。從而，本案被告前以動產擔保交易法方式購買上開
    系爭車輛既係出於案外人祁長椿之詐欺，雖祁長椿取得該車輛係出於被告之購買
    ，然揆諸上開說明，仍不能認為被告確有詐欺及違反動產交易法之故意，並進而
    得出被告有何公訴人所指犯行之確實心證。此外，復查無其他積極證據足認被告
    有何與案外人就詐欺及違反動產擔保交易法之犯意聯絡及行為分擔，揆諸前揭說
    明，尚不能證明被告犯罪，自應為被告無罪之諭知。
五、據上論斷，應依刑事訴訟法第三百零一條第一項，判決如主文。
本案經檢察官吳金棟到庭執行職務。
中      華        民      國    九十一    年    四    月    二十六   日
                                    臺灣新竹地方法院刑事第一庭
                                        法  官    彭  淑  苑
右正本證明與原本無異。
如不服本判決，應於判決送達後十日內向本院提出上訴狀( 應附繕本 )，上訴於
臺灣高等法院。
                                        書記官    饒  興  蘭
中      華        民      國    九十一    年    四    月    二十六   日
